【裁判字號】    98,交聲,3999
【裁判日期】    981216
【裁判案由】    違反道路交通管理處罰條例聲明異議
【裁判全文】
臺灣臺北地方法院交通事件裁定        98年度交聲字第3999號
原處分機關  交通部公路總局臺北區監理所板橋監理站
異  議  人
即受處分人  乙○○
上列受處分人因違反道路交通管理處罰條例案件，對於交通部公
路總局臺北區監理所板橋監理站中華民國98年9月21日所為之處
分（原處分案號：板監裁字裁41-C00000000號），聲明異議，本
院裁定如下：
    主  文
原處分撤銷。
乙○○不罰。
    理  由
一、按「法院受理有關交通事件，準用刑事訴訟法之規定」，道
    路交通管理處罰條例第89條前段定有明文。而刑事訴訟法第
    154條第2項、第301條第1項分別明定「犯罪事實應依證據認
    定之，無證據不得認定犯罪事實」，「不能證明被告犯罪者
    ，法院應諭知無罪之判決」。又認定犯罪事實所憑之證據，
    雖不以直接證據為限，間接證據亦包括在內，然而無論直接
    或間接證據，其為訴訟上之證明，須於通常一般之人均不致
    有所懷疑，而得確信其為真實之程度者，始得據為有罪之認
    定，倘其證明尚未達到此一程度，而有合理之懷疑存在以致
    事實審法院無從取得有罪之確信時，即應由法院為諭知被告
    無罪之判決（最高法院76年度臺上字第4986號判例意旨參照
    ），亦即刑事訴訟法上法院認定事實之最重要原則，即「認
    定被告有罪，須就該有罪事實不能有任何之合理懷疑存在」
    ，此於法院審理行為人違反道路交通管理處罰條例案件時自
    亦有其適用。易言之，法院於審理行為人違反道路交通管理
    處罰條例案件，當踐行完畢調查證據之程序後，為事實之認
    定時，如就原處分機關所認定之行為人違規之事實仍有合理
    之懷疑，而無法百分之百確信行為人確有該當於道路交通管
    理處罰條例各該處罰條文之構成要件事實時，即應依訴訟上
    之「待證事實倘有懷疑，則從被告之利益作解釋」原則，作
    對受處分人有利之認定。
二、本件異議人即受處分人乙○○於民國98年8月26日5時33分許
    ，騎乘車牌號碼BCW-075號重型機車，行經臺北縣深坑鄉○
    ○路○段與25巷（文山路）T字型交岔路口處，由臺北縣政府
    警察局新店分局深坑分駐所警員甲○○目睹發現尾隨追趕至
    北深路3段206巷口攔查，以受處分人騎乘上開機車至前揭路
    口處「紅燈直行（往木柵）」，有「駕車行經有燈光號誌管
    制之交岔路口闖紅燈」之違規，依道路交通管理處罰條例第
    53 條第1項規定，以北縣警交大字第C00000000號舉發違反
    道路交通管理事件通知單當場舉發，嗣經原處分機關依道路
    交通管理處罰條例第53條第1項、第63條第1項第3款之規定
    ，於98年9月21日以北市裁罰字第裁22-C00000000號裁決書
    ，裁處罰鍰新臺幣（下同）1,800元，並記違規點數3點之處
    分。
三、異議人聲明異議之意旨略以：本人於98年8月26日5時33分許
    在台北縣深坑鄉○○路○段與25巷（文山路）T字型交岔路口
    處遭執勤員警以駕車行經有燈光號誌管制之交岔路口闖紅燈
    為由取締並開單，惟該處係一T字型路口，伊行駛方向所顯
    示之燈號為綠燈，並無闖紅燈之事實，請求調查真相，為此
    聲明異議等語。
四、經查，原處分機關認異議人即受處分人乙○○有上開違規行
    為，無非係以原舉發機關上開舉發違反道路交通管理事件通
    知單為據。惟訊據受處分人堅詞否認有上開違規行為，並辯
    稱：「我跟我老婆5點50分要來臺北，要賣竹筍，我們停在
    兩個紅綠燈中間，要往臺北市的方向走，我們是從我們家走
    過來，是在28號，是在斑馬線過來這邊，從我家28號出門要
    往臺北方向，到30號郵局前面準備要騎機車的時候，警察就
    從25巷那裡過來說我闖紅燈，當時我們家出來郵局的號誌是
    綠燈，北深路那個方向是紅燈，我們走了40幾年都是這樣子
    ，我們要等紅綠燈等到T字型路口變成綠燈的時候，才能出
    門往左右方向走，我沒有闖紅燈，我在那裡住了40幾年」、
    「我是在北深路紅燈的時候，右轉往臺北方向走，我看文山
    路方向是綠燈，我就轉出去」等語。經查，證人甲○○即當
    日執勤員警到庭證稱：「因為他從T字路口直行北深路往臺
    北方向，那時有學長跟我在北深路跟文山路在那裡執行勤務
    ，當時文山路是綠燈，發現乙○○先生從旁邊騎著摩托車經
    過，我跟學長就過去把他攔下來開單。」、「（為何認定他
    闖紅燈？）因為我們這個方向是綠燈，他的方向過來的話，
    他應該要停住，那個路段常常出現車禍，我們攝影的光碟就
    是照到他過來的方向。」（見本院卷第15至16頁），並就證
    人所提出之蒐證光碟勘驗結果，呈現「螢幕上車輛停在文山
    路右方慢車道上，前方有一車輛停在警車的前方，拍攝角度
    ，郵局在畫面的最右方，拍攝角度為以郵局為起點，角度為
    往臺北方向。在文山路為綠燈號誌的時候，異議人騎乘機車
    通過北深路與文山路的路口。」等情，是異議人於北深路與
    文山路T字型路口，北深路往臺北方向號誌為紅燈時，騎車
    行經該T字型路口，應可認定。
五、惟查，異議人確實居住於北深路與文山路之「T字型」馬路
    交岔路口處，而緊鄰台北縣深坑鄉○○路○段30號之深坑郵
    局，亦有中華郵政全球資訊網頁列印資料、照片5張、異議
    人手繪地圖及本院送達證書附卷可按，是異議人辯稱，係於
    臺北縣深坑鄉○○路○段28號住處出門，右轉往臺北方向，
    後經警攔停表示闖紅燈，然該住處恰於T字型路口處，係依
    據文山路綠燈號誌，而自住處右轉行駛北深路往臺北方向車
    道，並無闖越北深路紅燈之意，應可認定。又異議人住處既
    為北深路與文山路「T字型」馬路交岔路口處，而與文山路
    呈現雙向並與北深路為垂直方向，則異議人欲駕駛車輛行駛
    時，自應遵守對向道路即文山路號誌無誤，執勤員警未察，
    誤以異議人係本於北深路上由新店往臺北方向行駛，並於北
    深路與文山路之「T字型」馬路交岔路口通過時，闖越北深
    路之紅燈號誌，而開單舉發，係屬有誤，從而原處分機關對
    於受處分人所為之裁罰，係欠缺依據。
六、綜上所述，原處分機關依道路交通管理處罰條例第53條第1
    項、第63條第1項第3款及違反道路交通管理事件統一裁罰基
    準表之規定對異議人裁處罰鍰1800元並記違規點數3點，尚
    有未洽。從而本件異議為有理由，自應由本院將原處分撤銷
    ，改諭知異議人不罰，以資適法。
七、據上論斷，應依道路交通案件處理辦法第20條前段，裁定如
    主文。
中    華    民    國    98    年    12    月    16    日
                        交通法庭    法  官  呂煜仁
上正本證明與原本無異。
如不服本裁定，應於裁定送達後5日內向本院提出抗告狀。
                                    書記官  曹尚卿
中    華    民    國    98    年    12    月    16    日

司法院資訊處製作；財團法人民間司法改革基金會備份。
